臺灣高等法院民事判決  
108年度家上字第8號
上  訴  人  林信美  
訴訟代理人  劉志忠律師
被上訴人    林順松  
            林裕仁  
            林順生  
兼上二人
訴訟代理人  林裕民  
上列當事人間請求給付應得繼承權額事件，上訴人對於中華民國
107年10月31日臺灣新北地方法院106年度家訴字第6號第一審判
決提起上訴，本院於111年1月12日言詞辯論終結，茲判決如下：
    主  文
原判決關於主文第三項部分，及訴訟費用之裁判（除確定部分外
）廢棄。
上開廢棄部分，被繼承人林蔡雲霞所遺如附表一之遺產，應按附
表二所示之應繼分比例及附表一所示之分割方法予以分割。
其餘上訴駁回。
被上訴人丙○○應將新臺幣玖拾肆萬元及自民國一０八年十月三日
起至清償之日止，按年息百分之五計算之利息，返還予被繼承人
林蔡雲霞之全體繼承人。
上訴人其餘反請求駁回。
第一審（除確定部分外）、第二審訴訟費用由兩造按附表二所示
之應繼分比例負擔；反請求費用由被上訴人丙○○負擔三分之二，
餘由上訴人負擔。
   事實及理由
壹、程序方面：
一、按數家事訴訟事件，或家事訴訟事件及家事非訟事件請求之
    基礎事實相牽連者，得向就其中一家事訴訟事件有管轄權之
    少年及家事法院合併請求，不受民事訴訟法第53條及第248
    條規定之限制，並得於第一審或第二審言詞辯論終結前為請
    求之變更、追加或為反請求。家事事件法第79條、第41條第
    1、2項分別定有明文。本件上訴人於提起上訴後反請求主張
    ，被上訴人丙○○（以下與丁○○、戊○○及己○○合稱被上訴人，
    分別則稱其名）於民國103年5月19日，未經被繼承人林蔡雲
    霞（下稱被繼承人）同意擅自提領被繼承人帳戶新臺幣(以
    下未註明幣別者同)94萬元，所經手被繼承人帳戶尚餘28萬4
    81元，依繼承之法律關係、民法第184條第1項前段及不當得
    利之法律關係，請求丙○○返還上開金額本息予上訴人及全體
    繼承人，並將此部分金額列入遺產分配等語，核與前開規定
    相符，應予准許。
二、次按家事事件法第三條所定丙類事件，與一般民事訴訟事件
    基礎事實相牽連者，如經當事人合意或法院認有統合處理之
    必要時，應許當事人合併提起或為請求之追加、反請求，至
    所謂「有統合處理之必要」，則由法院斟酌個案具體情形定
    之（最高法院104年度第15次民事庭會議決議）。上訴人以
    丁○○曾表示，如上訴人發現伊未處理之被繼承人遺產，願給
    付上訴人10％佣金，為此依債務拘束、委任、懸賞廣告之法
    律關係提出反請求，主張丁○○應給付上訴人26萬7,709元，
    此部分反請求，就遺產之計算與本件主要爭點相同、訴訟資
    料可以援用，應准予追加。至上訴人主張丁○○製作被繼承人
    名下景雲街房地費用之支出明細，與房屋仲介提出之明細不
    同，應返還差額1萬5,600元云云，為兩造繼承房地出售所得
    之分配，與本件遺產繼承之請求利益及主要爭點不同，訴訟
    資料不能互相援用，無統合處理之必要，上訴人合併於本件
    反請求，不應准許，被上訴人就此所為抗辯（見本院卷三第
    179頁附表編號6、7），亦毋庸審理。
貳、實體方面：
一、被上訴人起訴主張：被繼承人於103年8月5日死亡，與其配
    偶林文質於103年8月28日死亡，兩造為被繼承人之子女。上
    訴人於103年8月25日進入桃園市○○區○○街000號10樓林蔡雲
    霞生前住處（以下稱○○街住處），未經其餘繼承人同意，擅
    自取走被繼承人所有3張支票，面額合計250萬元，存入其名
    下臺灣銀行帳戶並予以兌現，爰依侵權行為及繼承法律關係
    請求上訴人返還系爭款項予全體繼承人，並將上開款項按應
    繼分比例分配。聲明如原判決主文第1項、第2 項所示(原審
    判准被上訴人此部分請求，未據上訴人提起上訴，已告確定
    )。又被繼承人死亡後，除原判決附表一所示之遺產尚未分
    配，其他遺產已分割完畢，被繼承人未以遺囑禁止分割遺產
    ，兩造間復無不得分割之協議，依民法第1164條規定，被上
    訴人自得請求分割遺產。請求將原判決附表一所示之遺產，
    按應繼分比例及如原判決附表一所示之分割方法予以分割。
    聲明如原判決主文第3項所示(原審判准被上訴人此部分請求
    ，上訴人提起上訴並追加反請求)。被上訴人答辯聲明：上
    訴及反請求均駁回。
二、上訴人則以：丙○○於被繼承人生前之103年5月19日，未經被
    繼承人同意，擅自提領被繼承人聯邦銀行帳戶、台新銀行帳
    戶各50萬元、44萬元以繳納其自身之保險費，減損被繼承人
    之財產，丙○○應返還94萬元予繼承人全體，爰依繼承法律關
    係、民法第184條第1項前段侵權行為及不當得利之法律關係
    擇一為請求。縱認前開94萬元係被繼承人贈與(上訴人否認
    ），依民法第1148條之1規定，仍屬本件遺產之範圍，應列
    入遺產總額加以分配。又丙○○於000年0月00日電郵自承：被
    繼承人在世時，每筆提款都是經過被繼承人授意，直到兩造
    父親林文質過世，才把兩人帳簿裡的款項提出來支付各項開
    銷，103年10月，所有帳本都轉移給丁○○，截至今天為止，
    爸媽仍有28萬481元的餘額在丙○○處，每一筆入帳出帳都有
    紀錄 將來還是會平分給所有繼承人等語，依繼承法律關係
    、民法第184條第1項前段侵權行為及不當得利之法律關係，
    請求丙○○應返還28萬481元予全體繼承人。再者於本件訴訟
    之前，被繼承人之遺產繼承事宜，均由丁○○處理，其他繼承
    人均不知遺產範圍，丁○○於107年1月30日電郵承諾「妳（指
    甲○○）如果真的發現爸媽有什麼遺產，把它們拿出來，我付
    妳10%的佣金！」等語，丁○○另於同年2月2日電郵承諾「另
    願意付給甲○○10%的佣金，只要是本人當時未發現未處理過
    ，經甲○○處理的遺產！」等語，上訴人找出被繼承人遺產共
    計267萬7,088元，丁○○應給付上訴人10％佣金26萬7,709元，
    依據債務拘束契約、委任（民法第548條之契約另有約定）
    、懸賞廣告（民法第164條第1項）之法律關係為請求。為此
    提起上訴聲明：⑴原判決主文第三項部分廢棄。⑵准將兩造之
    被繼承人所遺如本院卷三第135附表一(含反請求第1、2項聲
    明)之遺產，依該附表一所示之分割比例及分割方法予以分
    割。反請求聲明：⑴丙○○應返還94萬元，及自108年10月3日
    起至清償日止，按年息年息5%計算之利息，予上訴人及全體
    繼承人。⑵丙○○應返還28萬481元，及自109年7月16日起至清
    償日止，按年息年息5%計算之利息，予上訴人及全體繼承人
    。⑶丁○○應給付上訴人28萬3,309元，其中28萬2,600元自108
    年6月6日起，另709元自110年1月28日起，均至清償日止，
    按年息5%計算之利息。
三、被繼承人於103年8月5 日死亡，其配偶林文質亦於同年8月2
    8日死亡，其二人育有5名子女即兩造等情，有繼承系統表、
    戶籍資料在卷可稽(見原審卷第15頁、37-41頁)，應可確認
    。被上訴人主張上訴人故意不給兩造之父即應繼承人林文質
    食物及飲水，致林文質昏厥病倒送醫而死亡，依民法第1145
    條第1項第款之規定，已喪失繼承權云云，雖舉電郵(見本院
    卷三第77、289頁)為證。惟觀諸該電郵之內容，為丙○○與上
    訴人夫劉盡忠之對話，丙○○於電郵中雖提到103年3月間上訴
    人讓林文質挨餓之事，但劉盡忠並不認同，自難僅憑此丙○○
    單方面之陳述，認定上訴人有使林文質挨餓危及生命之事實
    。縱上訴人有使林文質挨餓之事，然該行為之時間在103年3
    月，距林文質死亡時有5個月之久，復無其他證據可供審酌
    ，實無從確認兩者間有因果關係，是以被上訴人主張上訴人
    故意致林文質死亡而喪失繼承權云云，為無可採。準此，兩
    造為林蔡雲霞之全體繼承人，每人應繼分各為5分之1，如附
    表二所示。
四、丙○○於000年0月00日未經被繼承人同意，自聯邦銀行、台新
    銀行帳戶分別提領50萬元、44萬元，獲取不當利益，應返還
    上開94萬本息予全體繼承人：
  ㈠按侵害歸屬他人權益之行為，本身即為無法律上之原因，主
    張依此類型之不當得利請求返還利益者，固無庸就不當得利
    成立要件中之無法律上之原因舉證證明，惟仍須先舉證受益
    人取得利益，係基於受益人之侵害行為而來，必待受損人舉
    證後，受益人始須就其有受利益之法律上原因，負舉證責任
    ，方符舉證責任分配之原則，此有最高法院105年度台上字
　  第1990號民事判決可參。
  ㈡上訴人主張丙○○於000年0月00日提領林蔡雲霞聯邦銀行帳
    戶50萬元及台新銀行帳戶44萬元，並以上開94萬元繳納林順
    生於南山人壽保險股份有限公司(下稱南山人壽)款項等情，
    為丙○○所不爭執(見原審卷第480頁、560頁、本院卷一第2
    49頁)，並有聯邦銀行函覆之提款單及滙款單、帳戶明細、
    台新銀行函覆之取款憑條及滙款單、南山人壽函覆之房屋貸
    款繳款對帳單在卷可查（見原審卷第435-439頁、第533-539
    頁、第551-553頁），應堪信為真實。上訴人雖主張丙○○
    滙款之目的在繳納保險費，但依南山人壽107年9月28函及所
    附房屋貸款繳款對帳單，已敘明上開滙款實為繳納房屋貸款
    （見原審卷第551、553頁)，與丙○○之抗辯相符，附此指
    明。
  ㈢上訴人主張上開被繼承人聯邦銀行、台新銀行帳戶之94萬元
    ，為丙○○未經被繼承人同意而提領滙款之情，則為丙○○
    否認，並辯稱此94萬元為被繼承人贈與云云，經查：
  ⒈丙○○於000年0月00日電郵自承：爸媽的銀行帳簿共有6、7本
    ，是去（103）年4月媽媽親手交給我的，當時我還帶她到
　　各家銀行去刷帳本查看金額及處理一些金錢往來事宜。」等
　　語(見本院卷一第505頁），足見丙○○至遲於103年4月間，
　　已持有被繼承人帳戶之存摺及印章，而得提領帳戶中之存款
    使用。
　⒉依證人即被繼承人之教友乙○○，證述伊到敏盛醫院探視被
　　繼承人之經過稱：「我去看她時，我們看到林媽媽躺在病床
　　上，我們進去後，他就坐起來，沒有多久有三個人進來，其
　　中一個是她兒子，二位是銀行行員，我們想說他們有事情要
　　辦，所以說禱告晚一點進行，讓他們先處理事情，有聽到其
　　中一個是她兒子的人說，他現在身體也不好，如要常常領錢
　　都要到銀行領錢的話，比較不方便，如果辦一張卡的話會比
　　較方便，我就聽她兒子這麼說，我就看林媽媽，林媽媽眼睛
　　閉著，也沒有講話。」、「因為林媽媽都沒有講話，我們覺
　　得很尷尬，…我們離開時，他們已經不在病房內。」、「我
　　們在場的時候，林媽媽沒有簽名。」等語（見本院卷一第27
　　8-280頁)；證人即被繼承人之教友庚○○，證述伊探視被繼
　　承人之經過亦稱：「我去探視林蔡雲霞時，有遇到她大兒子
　　丙○○一次，他剛好也是去看他媽媽，丙○○跟我抱怨他要
　　領錢，要付一些費用，好像他爸爸、媽媽的一些費用，他沒
　　有講得很清楚，但錢在他媽媽的帳戶裡，他不能領，他（指
　　丙○○）說有帶銀行的人去簽名，他媽媽沒有簽，願不願意
　　不知道」等語（見本院卷一第330頁)，依此可見，被繼承人
　　並未授與丙○○銀行帳戶資金使用之權限。
  ⒊又被繼承人103年8月死亡前在敏盛綜合醫院住院，依該院同
　  年4月25日、29日護理紀錄記載：「懷疑其行禮被小偷拿走
　  ，要到樓下找警察」等情，…，告知值班醫師萬學平，前來
　  評估安撫，仍不斷訴說行理被拿走，要到樓下找警察」，以
　  及「家屬代訴病患近日有失憶情形，常會說樓下有警察在捉
　  壞人，別人發生的事都會當成自己發生的。」等語(見本院
　  卷一第309-312頁)，而該院4月29日病歷上亦記載：「病人
　  的兒子說：病人在家時常疑神疑鬼，懷疑別人要加害，偷她
　　的東西」等語(見本院卷一第314頁)，103年5月初之病歷亦
　  有「early dementia」（初期失智症）之記載（見本院卷一
　  第315-316頁），足證被繼承人在生前103年4、5月間之精神
　  意識狀態，恐難明暸財務往來之意義。
  ⒋被繼承人生前既未授予丙○○使用其銀行帳戶之權限，反而
　  是對丙○○使用帳戶內資金之請求未表同意，再依丙○○10
　  3年5月19日提領被繼承人聯邦銀行帳戶50萬元，及提領被繼
　  承人台新銀行帳戶44萬元時，被繼承人精神意識狀態不佳，
　  自無可能對於丙○○從其銀行帳戶提領款項及用途有所指
　  示，應認丙○○提領前開94萬元，供繳納其本身房屋貸款之
    行為，未獲被繼承人應允。被上訴人抗辯上開94萬元滙款，
　  係被繼承人贈與丙○○，被繼承人在死亡前一個月腦筋仍然
　  清楚，存摺、提款卡均在被繼承人手上，丙○○不可能私自
　  去滙款云云，與前揭事證不符，丙○○復未提出被繼承人贈
　  與伊金錢之相關事證供本院審酌，被上訴人前開抗辯，自無
　  可採。
　⒌從而，上訴人依不當得利法律關係請求丙○○將上開94萬元
　  ，及自丙○○收受上訴理由㈡暨調查證據聲請狀（108年10
　  月2日，見本院卷一第181頁）之翌日起，至清償之日止，按
　  年息百分之5計算之法定利息，返還林蔡雲霞之全體繼承人
　  ，應屬有據。上訴人依不當得利之請求既應准許，其依民法
　  第184條第1項前段侵權行為為選擇合併之請求，自毋庸審
　  酌。 
五、上訴人主張被繼承人之存款，經支應各項開銷後尚有餘額28
    萬481元在丙○○處，依繼承法律關係、民法第184條第1項前
    段侵權行為及不當得利之法律關係，請求丙○○返還28萬481
    元本息予全體繼承人，為無理由：
　　上訴人主張丙○○持有被繼承人之存款28萬481元等情，為丙○
    ○否認，並辯稱上開金額屬於家中公款，除兩造父母存款外
    尚有其他來源（如兩造父母之義子顏國順）等語。經查：
　⒈上訴人此部分主張，無非以丙○○104年2月27日電子郵件為憑
    ，觀諸該電子郵件內容為：「爸媽的銀行帳簿共有六七本是
    去（103）年四月媽媽親手交給我的，當時我還帶她到各家
    銀行去刷帳本查看金額及處理一些金錢往來事宜，媽媽在世
    的時候每筆提款都是經過媽媽授意的，直到爸爸過世我才把
    兩人帳簿裡的款項提出來支付各項開銷。去年十月， 所有
    帳本都轉移給阿松（指丁○○），截至今天為止，爸媽仍有NT
    $280,481元的餘額在我這裡，每一筆入帳出帳都有紀錄將來
    還是會平分給所有繼承人。」等語（見本院卷一第505頁）
    ，是依上開電子郵件之內容，可知28萬481元並非均為被繼
    承人之存款，已難憑此認定被繼承人有28萬481元之遺產。
　⒉況且上開電子郵件發出之時間為104年2月27日，丙○○抗辯該
    筆公款嗣後尚有兩造父母過世週年聚會費用、水電及電話費
    之支出、景雲街房屋清理費用等支出而已用罄之情，並提支
    出帳目供核對（見本院卷一第541-547頁）。審酌前開帳目
    ，雖無任何銀行帳戶往來明細可供勾稽，惟細繹支出項目，
    均屬兩造家族合理之共同開銷，再考量家庭開銷記帳，較少
    有附具憑證之社會常情，認為丙○○之抗辯，尚屬可採，應認
    被繼承人並無此28萬481元之遺產存在。
　⒊上訴人主張被繼承人之存款尚有28萬481元在丙○○處，依繼承
    法律關係、民法第184條第1項前段故意侵權行為及不當得利
    之法律關係，請求丙○○應返還28萬481元本息予全體繼承人
    ，為無理由。
六、被繼承人所遺如附表一之遺產，應按附表二所示之應繼分比
    例原物分割：　　
　⒈按繼承人有數人時，在分割遺產前，各繼承人對於遺產全部
　　為公同共有；繼承人得隨時請求分割遺產，但法律另有規定
　　或契約另有訂定者，不在此限，民法第1151條、第1164條分
　　別定有明文。次按公同共有物之分割，依民法第830條第2項
　　準用關於共有物分割之規定。又法院選擇遺產分割之方法，
　　應具體斟酌公平原則、各繼承人之利害關係、遺產之性質及
　　價格、利用價值、經濟效用、經濟原則及使用現狀、各繼承
　　人之意願等相關因素，以為妥適之判決，不受繼承人所主張
　　分割方法之拘束。
　⒉經查，被繼承人之遺產，其中經原判決認定且為兩造不爭執
　　之5項存款，分別列載於附表一編號1至5，其中編號3之存款
　　金額，依陽信銀行109年7月1日陽信總業務字第1099920838
　　號函所附帳戶資料表，應更正為22萬3,750元(見本院卷一第
　　443-445頁）。又原判決第一項，已判決上訴人應返還全體
　　繼承人之250萬元，上訴人不再爭執(見本院卷一第31頁)，
　　爰列載於附表一編號10。另於上訴後，查得被繼承人尚有陽
　　信銀行之美金存款二筆，分別為美金26.74元、美金7,900
　　元，將其本息(見本院卷一第445、218頁），列載如附表一
　　編號6、7。另查得兆豐銀行特定金錢信託投資摩根東協基
　　金，原始投資額5,000元（於109年6月23日參考市值6,945
　　元，見本院卷一第485頁），列載如附表一編號8。並將上述
　　四㈢3所認定丙○○應返還全體繼承人之94萬元本息，列載
　　如附表一編號9。
　⒊被上訴人雖主張丁○○辦理被繼承人告別式、申辦遺產及繼承
    ，應可獲得勞務費用11萬元，戊○○則提供骨灰甕一只，價值
    36萬元，並公款餘絀10萬3,325元（見本院卷三第179頁附表
    編號3-5、10、12），屬於繼承費用可依民法第1150條規定
    ，由遺產中支付之云云。惟被上訴人就上開費用之支出，僅
    以表列項目及金額，自承因時間已久致無細目（見本院卷三
    第270頁），又不能舉證以實其說，自無可採。被上訴人主
    張上訴人於97年間向被繼承人借款美金1萬8,000元，應自上
    訴人應繼分內扣還云云（見本院卷三第179頁附表編號2），
    雖以上訴人給被繼承人之信函為憑（見本院卷一第157頁）
    ，該信函之內容雖有提到動用與被繼承人有關之存款，惟無
    相關憑證或被繼承人意思表示之資料可供查核，再以該資金
    來源為上訴人與被繼承人在美國芝加哥第一銀行之聯名帳戶
    (見本院卷一第319頁)，實無從判斷上訴人用於子女學費資
    金屬於何人所有，被上訴人此部分主張，難以採取。被上訴
    人另主張丙○○獨立照護被繼承人9年4月照護費用100萬元，
    戊○○提供被繼承人住居含水電費、管理費9年4月，支出100
    萬元云云（見本院卷三第179頁附表編號8、9），惟依附表
    一被繼承人遺產觀之，被繼承人生前尚有存款、投資達4百
    餘萬元，並無不能維持生活之情形，其子女即無提供扶養之
    法律上義務，丙○○、戊○○縱有為被繼承人支付相關費用，亦
    屬道德上之給付，不能請求其他繼承人返還。
　⒋審酌附表一所列各項遺產均為金錢債權或為換價極為簡便之
    共同基金，債務人均為金融業者或兩造當事人，如依繼承人
    應繼分比例原物分割，再由兩造各自向金融機構或應給付之
    當事人領取應繼財產，並無困難，爰依附表二所示之應繼分
    比例原物分割，如主文第2項所示，至於上訴人分割方法之
    主張，雖與本院判決結果不同，惟此本屬法院之職權，不受
    當事人聲明拘束，附此敘明。
七、上訴人依債務拘束契約、委任、懸賞廣告之法律關係請求丁
    ○○給付尋獲遺產總額10％之佣金26萬7,709元本息，為無理由
    ：　　
　⒈按委任乃受任人本於一定之目的提供勞務，為委任人處理事
    務之契約，債務拘束則屬於一方負擔標的原因不明之契約，
    二者均屬契約法律關係。契約因要約與承諾而成立，其承諾
    之內容必須與要約之內容客觀上一致，契約始能成立；若當
    事人將要約擴張、限制或為其他變更而承諾者，應視為拒絕
    原要約而為新要約，契約尚不能成立。又民法第164條第1項
    所指之懸賞廣告，係以廣告方法使不特定之多數人得知悉廣
    告人對完成一定行為之人，給與報酬之意思表示，亦屬於契
    約行為。
　⒉經查，丁○○於107年1月30日下午9時55分對上訴人及其他繼承
    人發出電郵 ：「所有的遺產，現在都分到每個人手上的，
    通通都是我辦的！不但沒有向各位收費，所有規費手續費及
    欠稅，都是我自掏腰包付出去的，加起來有數萬元。妳如果
    真的發現爸媽有什麼遺產，把它們拿出來，我付妳10%的佣
    金！包括妳欠媽媽的美金1萬8千元，我願意付妳20%佣金！
    事實上妳侵占了大家共有財產250萬元，還在孳生利息，被
    我發覺，我問了N次，妳都不承認！現在更大言不慚，說遺
    產妳查出來！？？？」等語，上訴人則於同年2月1日下午2
    時20分以電郵回應：「比照丁○○說的3％佣金給辦事的人，爸
    媽遺產部分，丁○○當時該辦的沒辦好，我補上各位到時也要
    每個人付我3％的佣金，我需要各位回覆=方如果同意付丁○○
    ，當然也一視同仁同意付我，但需要各位回應。」，丁○○則
    於同年2月2日再次以電郵表示：「我個人同意付任何兄弟妹
    妹，處理我承繼自父母親遺產3%佣金，另願意付給甲○○10%
    佣金，只要是本人當時未發現處理過，經甲○○處理的遺產！
    但是如果經本人或其他兄弟發現，並意圖侵吞者，經屢次催
    促堅不吐出者，應加付25%賠償！」等語（見本院卷一第151
    、152頁）。
　⒊核上述丁○○與上訴人之電郵對話往來可知，丁○○第一次電郵
    雖有提到如上訴人發現兩造父母之遺產，願意給10%佣金，
    但主要用意在指責上訴人侵占被繼承人之遺產；而上訴人之
    回應則是要求全體繼承人於伊發現兩造父母之遺產時，給付
    其3%之佣金；丁○○第二次電郵則表示願意付任何兄弟或妹妹
    即上訴人，伊個人繼承財產3%佣金，另願意付上訴人10%佣
    金，但附加對於侵吞遺產者處以25%之賠償。依上述電郵之
    內容可知，丁○○電郵之真意是否在與上訴人成立契約，已非
    無疑，且丁○○與上訴人對於佣金的比例（10％或3%）、計算
    佣金之遺產範圍（發現遺產總額或丁○○個人繼承財產）以及
    附加條件（侵吞者25%賠償）等均不一致，難認丁○○與上訴
    人間已經意思表示一致，而就遺產發現之佣金成立債務拘束
    或委任契約。另上開兩造私人間之電郵往來，與首揭對於不
    特定人所為之懸賞廣告要件不符，難認丁○○之上開電郵為懸
    賞廣告，上訴人為繼承而尋找遺產之行為，更不能認屬於完
    成廣告聲明行為之承諾，其二人間並無懸賞廣告之法律關係
    。從而，上訴人依債務拘束契約、委任、懸賞廣告之法律關
    係請求丁○○給付尋獲遺產總額10％之佣金26萬7,709元本息，
    為無理由。
八、綜上所述，上訴人請求將附表一編號9，即反請求聲明第一
    項94萬元本息，列入本件遺產分割之範圍，洵屬有據，應予
    准許，逾此所為請求，則屬無據，應予駁回。又民法第1164
    條所定之遺產分割，係以整個遺產為一體為分割，非以個別
    遺產為分割對象，原判決所命分割遺產之範圍既與本院不同
    ，上訴意旨指摘此部分不當，求予廢棄改判，為有理由。上
    開不應准許部分，原審判決核無違誤，上訴意旨，就此部分
    ，指摘原判決不當，求予改判，為無理由，應駁回其上訴。
    又上訴人請求將上訴後查得如附表一編號6、7、8之遺產列
    入分配，並更正附表一編號3之存款金額為22萬3,750元，應
    予准許。逾此範圍之請求，則不應准許。爰將附表一所示之
    遺產，依附表二應繼分比例原物分割，改判如主文第2項所
    示。上訴人依不當得利法律關係，反請求丙○○將94萬元及自
    108年10月3日起至清償之日止，按年息百分之5計算之法定
    利息，返還全體繼承人，為有理由，應予准許，逾此範圍之
    反請求，為無理由，應予駁回，爰判決如主文第4、5項所示
    。又本件遺產既准予分割，應依民事訴訟法第80條之1規定
    ，由兩造依附表二應繼分比例分擔訴訟費用，就反請求部分
    ，則依兩造勝負之比例分擔，依此諭知兩造負擔本件訴訟費
    用如主文第6項所示。
九、本件事證已臻明確，兩造其餘之攻擊或防禦方法及所用之證
    據，經本院斟酌後，認為均不足以影響本判決之結果，爰不
    逐一論列，併此敘明。
十、據上論結，本件上訴為有理由，反請求為一部有理由、一部
    無理由，爰依家事事件法第51條、民事訴訟法第450條、第4
    49條第1項、第78條、第79條、第80條之1、第85條第1項但
    書，判決如主文。
中　　華　　民　　國　　111 　年　　2 　　月　　9 　　日
                  家事法庭
                        審判長 法  官  張松鈞 
　　　　　　　　　　　　　　　 法  官  李昆曄
　　　　　　　　　　　　　　 　法  官  許勻睿
正本係照原本作成。
合併上訴利益額逾新臺幣150萬元，如不服本判決，應於收受送
達後20日內向本院提出上訴書狀，其未表明上訴理由者，應於提
出上訴後20日內向本院補提理由書狀（均須按他造當事人之人數
附繕本）上訴時應提出委任律師或具有律師資格之人之委任狀；
委任有律師資格者，另應附具律師資格證書及釋明委任人與受任
人有民事訴訟法第466條之1第1項但書或第2項所定關係之釋明文
書影本。如委任律師提起上訴者，應一併繳納上訴審裁判費。
中　　華　　民　　國　　111 　年　　2 　　月　　10　　日
　　　
　　　　　　　　　　　　　　　 書記官  劉育妃